臺灣高雄地方法院刑事判決　　　　　　　100年度易字第648號
公　訴　人　臺灣高雄地方法院檢察署檢察官
被　　　告　黃大銘
上列被告因詐欺案件，經檢察官提起公訴（100 年度偵字第4474
號），本院判決如下：
    主  文
黃大銘幫助犯詐欺取財罪，處有期徒刑參月，如易科罰金，以新
臺幣壹仟元折算壹日。
    事  實
一、黃大銘可預見金融機構帳戶係個人理財之重要工具，為個人
    財產、信用之表徵，如提供自己帳戶予他人使用，有供作財
    產犯罪用途之可能，仍以縱有人持其金融帳戶作為詐騙之犯
    罪工具，亦不違背其本意之幫助詐欺犯意，於民國99年11月
    16日之某時許，在彰化縣員林火車站前之萊爾富便利超商，
    將其所有中華郵政股份有限公司嘉義義竹郵局（下稱義竹郵
    局）申設帳號00000000000000之帳戶，以及於99年11月16日
    向合作金庫商業銀行員新分行（下稱合庫銀行）申設帳號00
    00000000000 之帳戶存摺、提款卡及密碼，以宅配方式寄送
    至台中縣潭子鄉（99年12月25日改制為台中市潭子區，下同
    ）大富路1 段24之7 號予姓名年籍不詳、自稱「李維德」之
    成年人。嗣該人取得上開帳戶後，即與其所屬之詐騙集團成
    員共同基於意圖為自己不法所有之犯意聯絡，於下列所示之
    時間，為下列之詐欺取財行為：
  (一)於99年11月17日19時許，撥打電話予劉上熯，冒稱係奇摩購
    物網站賣方人員、臺企銀行服務人員，並佯以奇摩購物網站
    之付款方式發生錯誤，需操作提款機設定取消付款動作云云
    ，致劉上熯陷於錯誤，而依指示於同日20時許，匯款新臺幣
    （下同）29,989元至黃大銘前開合庫銀行帳戶內，旋遭提領
    一空。
  (二)於99年11月17日20時許，撥打電話予陳益蒼（起訴書誤載為
    陳益倉，應予更正），冒稱係奇摩購物網站賣方人員、郵局
    服務人員，並佯以奇摩購物網站之付款方式發生錯誤，需操
    作提款機設定取消付款動作云云，致陳益蒼陷於錯誤，而依
    指示於同日21時7 分許，匯款4,987 元至黃大銘前開合庫銀
    行帳戶內，旋遭提領一空。
  (三)於99年11月17日22時許，撥打電話予梁沛文，冒稱係奇摩購
    物網站賣方人員、臺灣銀行服務人員，並佯以奇摩購物網站
    之付款方式發生錯誤，需操作提款機設定取消付款動作云云
    ，致梁沛文陷於錯誤，而依指示於同日22時24分許，匯款19
    ,989元至黃大銘前開義竹郵局帳戶內，旋遭提領一空。
  (四)於99年11月17日，撥打電話予孫雯玲，冒稱係奇摩購物網站
    賣方人員，並佯以奇摩購物網站之付款方式發生錯誤，需操
    作提款機設定取消付款動作云云，致孫雯玲陷於錯誤，而依
    指示於同日22時35分許，匯款17,140元至黃大銘前開義竹郵
    局帳戶內，旋遭提領一空。嗣劉上熯、陳益蒼、梁沛文及孫
    雯玲察覺有異，始報警循線查獲上情。
二、案經劉上熯訴由新北市政府警察局樹林分局，暨南投縣政府
    警察局南投分局、雲林縣警察局斗六分局、新北市政府警察
    局三重分局移由高雄市政府警察局鳳山分局報請臺灣高雄地
    方法院檢察署檢察官偵查起訴。
    理  由
一、證據能力部分：
    按被告以外之人於審判外之陳述，雖不符刑事訴訟法第159
    條之1 至第159 條之4 之規定，而經當事人於審判程序同意
    作為證據，法院審酌該言詞陳述或書面陳述作成時之情況，
    認為適當者，亦得為證據，刑事訴訟法第159 條之5 第1 項
    定有明文。本件檢察官、被告於本院審判程序時，就本判決
    所引用審判外之言詞或書面陳述，均明示同意有證據能力，
    本院審酌該具有傳聞證據性質之證據，其取得過程並無瑕疵
    ，與待證事實具有關聯性，證明力非明顯過低，以之作為證
    據係屬適當，認俱得為證據。
二、認定犯罪事實所憑之證據及理由：
    訊據被告對其於上開時、地將所申設上開合庫銀行、義竹郵
    局帳戶之存摺、提款卡與密碼交付予他人之事實供認不諱，
    惟否認有何幫助詐欺之犯行，辯稱：99年11月13、14日，有
    一名自稱「李維德」之人以網路奇摩即時通方式，詢問伊是
    否透過104 人力仲介公司找工作，對方表示其係電腦網路遊
    戲公司之主管，公司地點在台中，要應徵維修系統人員，伊
    說伊晚上做火鍋店想嘗試，對方即告知需提供2 個金融機構
    帳戶存摺、提款卡及密碼，1 個作為信用調查，另1 個作為
    薪資轉帳之用，伊才將伊所有之合庫銀行、義竹郵局帳戶等
    資料以宅配方式寄給對方，伊寄出後未撥打宅配收件人的電
    話確認，後來沒有接到工作報到通知，也不知道公司名稱或
    聯絡方式云云。經查：
  (一)被告於99年11月16日之某時許，在彰化縣員林火車站前之萊
    爾富便利超商，將其所有義竹郵局申設帳號00000000000000
    之帳戶，以及於99年11月16日向合庫銀行申設帳號00000000
    00000 之帳戶存摺、提款卡及密碼，以宅配方式寄台中市○
    ○區○○路1 段24之7 號予姓名年籍不詳、自稱「李維德」
    之人等情，業經被告供承不諱，並提出宅配通收據影本1 紙
    附卷可參（警卷第6 頁）；證人即被害人劉上熯、陳益蒼、
    梁沛文、孫雯玲因受詐騙，而於前述時間轉帳匯款29,989元
    、4,987 元、19,989元、17,140元至被告所申設之上開合庫
    銀行、義竹郵局帳戶內，旋即遭提領完畢等情，亦據證人劉
    上熯、陳益蒼、梁沛文及孫雯玲分別於警詢時指訴綦詳（警
    卷第11-17 頁），復有合作金庫商業銀行新開戶建檔登錄單
    、活期儲蓄存款印鑑卡影本、存摺存款客戶當月份交易資料
    查詢表、全部資料查詢單各1 份、中華郵政股份有限公司嘉
    義郵局99年12月16日嘉營字第0991803483號函、查詢帳戶最
    近交易資料、郵政存簿儲金立帳申請書影本各1 份、被害人
    劉上熯之國泰世華銀行客戶交易明細表影本、被害人陳益蒼
    之郵政自動櫃員機交易明細表影本、臺灣銀行自動櫃員機交
    易明細表影本、渣打銀行自動櫃員機交易明細表影本各1 紙
    在卷可稽（警卷第18頁、第21頁、第30頁、第36頁、第39-
    46頁），是被害人4 人確因遭詐騙集團詐騙而將上開款項匯
    入被告所提供之合作金庫、義竹郵局帳戶，堪以認定。
  (二)被告雖以前詞置辯，然：
  1.依社會通念及經驗法則以觀，一般正常之公司行號於面試求
    職者時，應會在該公司行號營運之地點進行，核無在網路即
    時通以選擇加入聯絡人之方式任意招攬應徵。且一般公司行
    號要求員工提供金融機構帳戶之目的，係為直接將薪資所得
    撥入該帳戶內，避免現金發放薪資之不便，故公司行號僅需
    員工提供帳號或存摺影本即可，而無要求員工提供個人存摺
    正本、提款卡之必要。再金融帳戶係提供一般人存提款、通
    匯金錢之用，要無信用徵信之功能，此為週知之事實，是以
    公司行號欲暸解員工整體金融信用紀錄是否正常，以徵信方
    式即可得知，絕無需員工提供存摺、提款卡等物後自行操作
    測試信用之理。本件被告固稱其為應徵工作而交付上開合庫
    銀行、義竹郵局之帳戶，供作為信用調查、薪資轉帳之用，
    然此僅有被告片面之詞，未提出相關應徵之憑據。抑且，被
    告原係在嘉義縣從事火鍋店工作，其所述於網路即時通應徵
    在台中之電腦系統維修之人員，無論就工作內容性質或地緣
    距離關係，均非有相當程度之關聯性，而一般求職者亦多主
    動瞭解確認福利待遇，然被告於偵查中先稱月薪2 萬元、審
    理時改稱薪資3 萬多元，說詞反覆，遑論被告對於所應徵公
    司之名稱、地址、聯絡方式等一無所悉，竟貿然寄交2 個金
    融機構帳戶資料，以及事後未接到工作通知，亦未主動聯絡
    確認或報案，均顯與常情有違。
  2.按刑法上之故意，可分為直接故意與不確定故意（間接故意
    ），所謂「不確定故意」，係指行為人對於構成犯罪之事實
    ，預見其發生而其發生並不違背其本意者，刑法第13條第2
    項定有明文。又個人在金融機構所開設帳戶之存摺及提款卡
    、印章、密碼等物，與存戶個人財產權益息息相關，專有性
    甚高，縱使帳戶內無任何存款，一般人均知應慎重保管、使
    用，而被告為高中同等學歷，於本件案發時為一成年人，且
    僅有助學貸款，不知其他銀行往來信用情形等節，業據被告
    於本院審理時所自承（本院卷第20頁），堪認被告主觀上應
    知其並無金融信用往來問題，以其係具有正常智識經驗之成
    年人，對於上開社會運作常態，理應有所認知。再者，詐騙
    集團藉由各種方式取得人頭帳戶後，再利用人頭帳戶轉帳取
    款之事例，時有所聞，並為各類傳播媒體廣泛報導，亦難諉
    為不知，顯然被告對於其帳戶被利用作為實行詐欺犯罪之工
    具一事應有所預見，使犯罪集團終得遂行詐欺目的無訛。
  (三)綜上所述，被告主觀上有幫助他人詐欺取財之不確定故意，
    且被害人劉上熯、陳益蒼、梁沛文及孫雯玲亦因受詐騙而有
    匯款至被告申設合庫銀行、義竹郵局帳戶內之客觀事實，本
    件事證明確，被告犯行洵堪認定，應依法論科。
三、論罪科刑：
    按刑法上之幫助犯，係對於犯罪與正犯有共同之認識，而以
    幫助之意思，對於正犯資以助力，而未參與實施犯罪之行為
    者而言（最高法院75年度臺上字第1509號、88年度臺上字第
    1270號判決意旨參照）。本案被告將上開合庫銀行、義竹郵
    局帳戶之存摺、提款卡與密碼，提供予不詳姓名之成年人及
    其所屬詐騙集團成員使用，雖使該集團成員得基於詐欺取財
    之犯意，向被害人劉上熯、陳益蒼、梁沛文及孫雯玲施用詐
    術，致使被害人4 人陷於錯誤，依指示匯款至被告所提供之
    帳戶內，而遂行詐欺取財之犯行，惟被告單純提供帳戶之行
    為，並不等同於向被害人等施以欺罔之詐術行為，且亦無證
    據證明被告有參與詐欺取財犯行之構成要件行為，是揆諸前
    揭說明，核被告所為，係犯刑法第30條第1 項前段、第339
    條第1 項之幫助詐欺取財罪。被告以1 次幫助行為，幫助詐
    騙集團成員先後向被害人4 人詐取財物，應僅論一幫助詐欺
    取財既遂罪。被告並未實際參與詐欺取財犯行，所犯情節較
    正犯輕微，酌依刑法第30條第2 項規定，減輕其刑。爰審酌
    被告任意將其所有之帳戶資料等物提供他人使用，不顧可能
    遭他人用以作為犯罪工具，助長犯罪歪風，嚴重破壞社會治
    安，及斟酌本件被害人等受害金額共為72,105元等一切情狀
    ，量處如主文所示之刑，並諭知易科罰金之折算標準，藉資
    懲戒。至公訴人就被告前開之犯行，求處有期徒刑6 月，然
    本院審酌上情及公訴人求刑內容後，認公訴人上開之求刑部
    分應屬過重，應以主文所示之宣告刑為適當，附此敘明。
據上論斷，應依刑事訴訟法第299 條第1 項前段、刑法第339 條
第1 項、第30條第1 項前段、第2 項、第41條第1 項前段，刑法
施行法第1 條之1 ，判決如主文。
本案經檢察官賴寶合到庭執行職務。
中    華    民    國    100    年    6    月    23    日
                  刑事第十二庭  審判長法  官  黃建榮
                                      法  官  林勳煜
                                      法  官  王品惠
以上正本證明與原本無異。
如不服本判決應於收受本判決後10日內向本院提出上訴書狀，並
應敘述具體理由，如未敘述上訴理由者，應於上訴期間屆滿後20
日內補提理由書狀於本院（均須按他造當事人之人數附繕本）「
切勿逕送上級法院」。
中    華    民    國    100   年    6    月    23    日
                                      書記官  黃翔彬
附錄論罪科刑法條
中華民國刑法第339條：
意圖為自己或第三人不法之所有，以詐術使人將本人或第三人之
物交付者，處五年以下有期徒刑、拘役或科或併科一千元以下罰
金。
以前項方法得財產上不法之利益或使第三人得之者，亦同。
前二項之未遂犯罰之。